【裁判字號】    97,交抗,2241
【裁判日期】    971231
【裁判案由】    違反道路交通管理處罰條例
【裁判全文】
臺灣高等法院交通事件裁定            97年度交抗字第2241號
抗 告人 即
原處分機關  交通部公路總局臺北區監理所蘆洲監理站
代  表  人  楊明賢
受 處分 人  甲○○
上列抗告人因受處分人違反道路交通管理處罰條例案件，不服臺
灣板橋地方法院，中華民國97年10月31日所為裁定（97年度交聲
字第1564號，原處分案號：交通部公路總局臺北區監理所蘆洲監
理站97年6月4日北監蘆字第裁46-C00000000號），提起抗告，本
院裁定如下：
    主  文
原處分撤銷，發回臺灣板橋地方法院。
    理  由
一、原裁定意旨詳如原審裁定書所載（如附件）。
二、抗告意旨略以：依交通部函釋，緩起訴者乃附帶條件之不起
    訴處分，亦即為不起訴之一種，故無行政罰法第26條第1
    項規定之適用。且受處分人於緩起訴期間向中華民國關懷生
    命協會支付5萬元，亦不符合道路交通管理處罰條例第35條
    第8項規定：「前項汽車駕駛人，經裁判確定處以罰金低於
    本條例第92條第3項所訂最低罰鍰基準規定者，應依本條例
    裁決繳納不足最低罰鍰之部分。」爰此請撤銷原裁定，更為
    適當之處置云云。
三、按「一行為同時觸犯刑事法律及違反行政法上義務規定者，
    依刑事法律處罰之，但其行為應處以其他種類行政罰或得沒
    入之物而未經法院宣告沒收者，亦得裁處之；前項行為如經
    不起訴處分或為無罪、免訴、不受理、不付審理之裁判確定
    者，得依違反行政法上義務規定裁處之。」，行政罰法第26
    條，定有明文。其立法意旨乃受處分人已較重之刑事處罰，
    即不再處以行政罰，雖寓有一事不二罰之旨，然亦非單純一
    事二罰禁止規定，此觀之道路交通管理處罰條例第35條第8
    項規定：「前項汽車駕駛人，經裁判確定處以罰金低於本條
    例第92條第3項所訂最低罰鍰基準規定者，應依本條例裁決
    繳納不足最低罰鍰之部分。」自明。再者，緩起訴處分期滿
    未經撤銷者，非有刑事訴訟法第260條第1項規定之情形，不
    得再行起訴，本質上與不起訴處分確定相同，揆諸上揭行政
    罰法第26條同一事件已經較重之刑事處遇始不二罰之精神，
    則同條第2項規定「刑事案件部分經不起訴處分或為無罪、
    免訴、不受理、不付審理之裁判確定者，得依違反行政法上
    義務規定裁處之」，無非就未經刑事處罰者，即不受第1項
    規定限制之例示，殊無倒果為因，認該第2項為得予裁罰之
    列舉規定。原裁定以緩起訴所科之負擔與刑事處罰無異為由
    ，逕將原處分撤銷，改論以罰鍰部分不罰，而未審酌僅依較
    輕之附條件緩起訴處分，同時免除受處分人之刑法上及行政
    法上之裁罰，並非合理，尚嫌未周。原裁定既有上開可議之
    處，抗告人據此指摘原裁定不當，尚非全無理由，自應由本
    院將原裁定撤銷，並發回原審法院另為適法之裁定。
四、據上論結，應依道路交通案件處理辦法第26條，刑事訴訟法
    第413條前段，裁定如主文。
中    華    民    國    97    年    12    月    31    日
                  刑事第二十二庭審判長法  官  何菁莪
                                      法  官  洪于智
                                      法  官  江振義
以上正本證明與原本無異。
不得再抗告。
                                      書記官  陳媛容
中    華    民    國    97    年    12    月    31    日


司法院資訊處製作；財團法人民間司法改革基金會備份。
